臺灣嘉義地方法院刑事裁定　　　　　　　 94年度聲判字第2號
聲　請　人　甲○○
　　　　　　鄭安全
代　理　人　曾子珍律師
被　　　告　乙○○
上列聲請人因告訴被告業務過失致死案件，不服台灣高等法院分
院檢察署檢察長駁回再議之處分（九十四年度上聲議字第六二號
），聲請交付審判，本院裁定如下：
  　主  文
聲請駁回。
　　理　由
一、按告訴人不服上級法院檢察署檢察長或檢察總長認再議為無
    理由而駁回之處分者，得於接受處分書後十日內委任律師提
    出理由狀，向該管第一審法院聲請交付審判；而法院認為交
    付審判之聲請不合法或無理由者，應駁回之，刑事訴訟法第
    二百五十八條之一、第二百五十八條之三第二項前段分別定
    有明文。按民國（以下同）九十一年二月八日修正公布之刑
    事訴訟法，新增第二百五十八條之一至之四所規定之「交付
    審判制度」，其主要目的在建立對於檢察官不起訴或緩起訴
    裁量權之外部監督機制，法院僅就檢察官所為不起訴或緩起
    訴之處分是否正確加以審查，以防止檢察機關濫權，而由法
    院保有最終審查權而介入審查，以提供告訴人多一層救濟途
    徑，刑事訴訟法第二百五十八條之一立法理由闡釋甚詳。依
    此立法精神，同法第二百五十八條第三項規定法院審查聲請
    交付審判案件時「得為必要之調查」，其調查證據之範圍，
    自應以偵查中曾顯現之證據為限；而同法第二百六十條對於
    不起訴處分已確定或緩起訴處分期滿未經撤銷者得再行起訴
    之規定，其立法理由說明該條所謂不起訴處分已確定者，包
    括「聲請法院交付審判復經駁回者」之情形在內，是前述「
    得為必要之調查」，其調查證據範圍，更應以偵查中曾顯現
    之證據為限，即法院於審查交付審判之聲請有無理由時，應
    僅以審酌告訴人所指摘不利被告之事證未經檢察機關詳為調
    查或斟酌，或不起訴處分書所載理由違背經驗法則、論理法
    則及證據法則為限，方符交付審判制度之立法意旨，應不得
    就告訴人新提出之證據再為調查，亦不得蒐集偵查卷以外之
    證據，否則，將與刑事訴訟法第二百六十條之再行起訴規定
    ，混淆不清。再為避免法官權限之過度擴張，因而壓縮檢察
    官之控訴權限，甚至形成法官兼任檢審角色之「新糾問制」
    ，法院對於聲請交付審判案件之審查，應限於檢察官不起訴
    處分是否違法。質言之，如檢察官係依據刑事訴訟法第二百
    五十二條規定予以不起訴處分者，應審查該處分是否符合該
    條各款之規定；若係依據同法第二百五十三條規定為不起訴
    處分者，則應審查該處分是否有裁量逾越或裁量濫用之情形
    。至於檢察官據以不起訴處分之基礎事實，則非法院應行介
    入審查之對象，蓋案件一經法院裁定交付審判，即如同檢察
    官提起公訴般，使案件進入審判程序，則法院裁定交付審判
    之前提，必須偵查卷內所存之證據以達到刑事訴訟法第二百
    五十一條第一項所謂「足認定被告有犯罪嫌疑」之程度，亦
    即案件已經跨越起訴門檻，檢察官未行起訴情形下而言。縱
    法院事後審查交付審判案件，對於檢察官所認定之事實或有
    不同判斷，但如該案件仍須另行蒐證始能判斷應否交付審判
    者，因交付審判制度並無發回原檢察官續行偵查之設計，法
    院仍應依同法第二百五十八條之三第二項前段規定，以聲請
    無理由裁定駁回。
二、本件聲請人即告訴人甲○○、鄭安全告訴意旨略以：被告乙
    ○○係陞好營造公司之司機，為從事駕駛業務之人。於民國
    九十三年六月十二日十八時十九分許，駕駛車牌號碼九Ｖ─
    一二○號之自用大貨車，沿嘉義縣水上鄉市嘉南十三線公路
    由北往南方向行駛，途經嘉義縣水上鄉義興村市嘉南十三線
    中庄一二五電桿前道路時，理應注意車前狀況，並隨時採取
    必要之安全措施，且依當時天候、路況良好，並無不能注意
    之情事，竟疏未注意，適有被害人鄭輝亮駕駛車牌號碼二Ｗ
    ─四四六五號自用小貨車駛來，閃避不及，二車發生碰撞，
    致被害人於同年月十六日上午十一時許因胸部挫傷併骨折血
    氣胸死亡，因認被告涉有刑法第二百七十六條第二項業務過
    失致人於死之罪嫌。
三、聲請人以被告等涉犯業務過失致死罪嫌，向臺灣嘉義地方法
    院檢察署檢察官提出告訴，經該檢察署檢察官於民國九十三
    年十二月二十三日以九十三年度調偵字第三三二號為不起訴
    處分後，聲請人不服，聲請再議亦經臺灣高等法院臺南分院
    檢察署檢察長於九十四年二月一日，認再議為無理由，而以
    九十四年度上聲議字第六二號處分書駁回再議等情，有臺灣
    嘉義地方法院檢察署檢察官九十三年度條偵字第三三二號不
    起訴處分書、臺灣高等法院臺南分院檢察署九十三年度上聲
    議字第六二號處分書在卷可參，並經本院調取臺灣嘉義地方
    法院檢察署九十三年度偵字第七二五三號、臺灣高等法院臺
    南分院檢察署九十三年度上聲議字第六二號全案卷證審閱無
    訛。
四、本件聲請交付審判意旨則以：
    （一）被害人鄭輝亮於事故發生之時，年已六十九歲，一生
          奉公守法，從事農務，開車緩慢，且該路段為每日必
          經之路，應不至侵入對向車道逆向行駛，且依警繪道
          路交通事故現場圖顯示，被害人所駕駛之自小貨車（
          以下均簡稱Ａ車）遭撞擊後，玻璃碎片及遺落物遍及
          Ａ車車道上，且由Ａ車玻璃碎片處一直延續至Ａ車，
          其範圍超過五米六道路長，倘如被告乙○○所言，係
          Ａ車去撞擊乙○○所駕駛之車輛（以下簡稱Ｂ車），
          依照撞擊角度及離心力之原理，Ａ車車輛之遺落物，
          應會飛到左側田裡，而不會掉落在Ａ車車道上，且現
          場遺落物中，包含Ａ車之後面邊門，而依據車輛專業
          維修人員之判斷，該貨車之邊門掉落之原因乃受到撞
          擊後往前飛出去，故兩個邊門不應該掉落在Ａ車之旁
          邊或後面，除非Ａ車受到撞擊，該撞擊力使Ａ車轉向
          或旋轉，導致車內遺落物與貨車邊門，飛散出來。再
          者，兩車撞擊，受撞擊之一方，騎車上玻璃碎片、所
          載之貨物或乘客，因物理力之作用皆會朝受力方向飛
          出，故Ａ車應是在Ａ車玻璃碎片處或更前方受到撞擊
          ，因撞擊角度受力之故，受Ｂ車撞擊後推擠或呈現三
          百六十度旋轉，導致Ａ車偏離原車道，停滯於目前之
          終止位置，故警繪現場圖顯示之兩車靜止點，當非撞
          擊點，是以，台灣省嘉雲區車輛行車事故鑑定委員會
          及台灣省車輛行車事故覆議鑑定委員會鑑定及覆議之
          結果，顯然僅以被告所述及Ａ車停止之位置，認定Ａ
          車侵入他車車道，未考慮現場煞車痕即遺落物之情形
          ，認定事實顯然有誤。
    （二）由被告駕駛Ｂ車之煞車痕長達八點九公尺，顯見被告
          之車速在四十至五十公里，且兩車之靜止點距Ａ車玻
          璃碎片殘留處達三點八公尺，足見兩車碰撞後Ａ車被
          推進三點八公尺，由此可得推知Ｂ車之速度極快，而
          被告於行經彎道時本應減速慢行，將車速減至十五至
          二十公里，且依被告所述行經肇事路段時已預見Ａ車
          偏向伊行駛之車道，卻未減速，亦未採取安全措施，
          顯然已違反道路交通安全規則第九十三條第一項第二
          款之規定，故台灣省嘉雲區車輛行車事故鑑定委員會
          亦認為被告超速有違規定，但對於為何認定被告無肇
          事因素，僅有結果，未見推論之理由，故聲請人認為
          有再送請其他專業機構鑑定之必要。
五、按犯罪事實應依證據認定之，無證據不得認定其犯罪事實，
    刑事訴訟法第一百五十四條第二項定有明文；次按犯罪嫌疑
    不足者，應為不起訴處分，同法第二百五十二條第十款亦有
    明文。又告訴人之告訴，係以使被告受刑事訴追為目的，是
    其陳述是否與事實相符，仍應調查其他證據以資審認（最高
    法院五十二年台上字第一三００號判例參照）。再所謂認定
    犯罪事實之證據，係指足以認定被告確有犯罪行為之積極證
    據而言，該項證據自須適合於被告犯罪事實認定，始得採為
    斷罪資料。再認定犯罪事實所憑之證據，雖不以直接證據為
    限，間接證據亦包括在內；然而無論直接或間接證據，其為
    訴訟上之證明，須於通常一般之人均不致有所懷疑，而得確
    信其為真實之程度者，始得據為有罪之認定；又訴訟上證明
    之證據資料，須於通常一般之人均不致有所懷疑，而得確信
    其為真實之程度者，始得據為有罪之認定，倘其證明尚未達
    到此一程度，而有合理之懷疑存在，復無其他調查途徑可循
    ，根據「罪證有疑，利於被告」之證據法則，即無從為被告
    有罪之確信，法院即應為無罪之判決（最高法院著有二十九
    年上字第三一０五號、七十六年台上字第四九八六號及七十
    六年臺上字第四九八六號判例參照）。經查：
    （一）查離心力是一種假想力，乃指物體在進行圓周運動而
          產生之假想力，本案被告與告訴人發生車禍之地點之
          道路，雖略有彎曲，且無證據證明被害人乃高速行駛
          之情況下，離心力與向心力對於被害人車輛之影響，
          相對於遭撞擊而產生之力量及反作用力而言，應屬微
          不足道之力量，而本案因被告駕駛車輛斜撞及被害人
          車輛所產生約四十五度角之撞擊力及被害人自身車輛
          速度撞擊被告車輛所產生之反作用力，因而發生被害
          人車輛負載物掉落四周之情形，應與常情無悖，且依
          現場照片顯示（見相字卷第十五頁），被告與被害人
          之車輛乃兩車相對而撞擊，且依兩車之車損僅有對撞
          之痕跡，並無其他跡證顯示被害人駕駛之車輛曾為三
          百六十度之旋轉，另依兩車接合之狀況以觀，更無聲
          請人所稱「被害人車輛遭撞擊後旋轉三百六十度後停
          止」之可能性，聲請交付審判意指稱被害人車輛應遭
          撞擊旋轉三百六十度後停止，顯與卷內顯示之證據不
          符，而屬個人推測之詞，不足採信。
    （二）依本案警繪之現場圖顯示：被告駕駛車輛之正後方留
          有兩道煞車痕，本院參酌該煞車痕與被告駕駛車輛之
          輪胎處相合等情，認該煞車痕應為被告見狀緊急煞車
          所留下者無訛，且以兩車之重量及兩車緊密相連之狀
          況衡量，該位置應無遭更動之可能，是現場圖所繪之
          情形應為兩車撞擊後停止之狀況無誤。本案被告車頭
          朝南、煞車痕所在之位置乃於該路由北向南之方向，
          足證被告於眼見被害人車輛後至與被害人相撞後行駛
          之車道應為該路由南向北方向無訛，反觀被害人之車
          頭朝向北方，且其車輛其他部位並無任何遭撞擊之痕
          跡以觀，被害人行駛之方向應係由南向北，應屬無疑
          ，本案係被害人侵入對向車道行駛，至為明確。
    （三）依現場圖顯示，本案肇事之地點，乃畫有雙黃線禁止
          超車之地點，以被害人駕駛車輛阻擋被告車道二分之
          一以上之情形以觀，被告駕駛之大貨車非小，因不得
          駛入對向車道，實無避免與被害人相撞之可能性，而
          依現場圖被害人駕駛之車輛並無任何煞車痕之情形以
          觀，被害人顯然並無緊急停車之意圖，在此狀況下，
          被告縱已馬上停車，亦難避免車禍之發生，是被告之
          車速若干，顯與本案車禍之發生並無相關，遑論並無
          任何積極證據佐證被告於警詢所自白駕車之時速與事
          實相符，自難僅因此即認被告對於車禍發生具有過失
          ，遽令被告負擔過失致死之刑責。
　　（四）且本案經檢察官送往嘉雲區車輛行車事故鑑定委員會
          及臺灣省車輛行車事故覆議鑑定委員會鑑定及覆議結
          果，均認定被害人鄭輝亮駕駛自小貨車，行經彎道劃
          有分向限制線路段，侵入來車道，為肇事原因：被告
          乙○○無肇事因素，有臺灣省嘉雲區車輛行車事故鑑
          定委員會鑑定意見書、臺灣省車輛行車事故覆議鑑定
          委員會函在卷可參。至聲請人聲請本院再送其他機構
          鑑定一事，因聲請人於聲請再議時並未提出此等聲請
          ，且該請求顯然已超越本院得調查證據之範圍，揆諸
          上開說明，自難准許，附此說明。
六、綜上所述，原不起訴處分書及駁回再議處分書已依聲請人指
    訴之情節調查說明，併依調查證據所得之資料詳查審酌，對
    照卷內資料，亦無違背經驗、論理或其他證據法則之處，依
    卷內資料復查無其他積極證據可資證明被告等有聲請人所指
    之偽造文書犯行，因認被告等犯罪嫌疑不足，依刑事訴訟法
    第二百五十二第十款為不起訴處分，於法尚無不合。從而，
    聲請人執前詞，聲請交付審判，其聲請為無理由，應予駁回
    。
七、依刑事訴訟法第二百五十八條之三第二項前段裁定如主文。
中　　華　　民　　國　　94　　年　　6 　　月　　30　　日
                  刑事第四庭  審判長法官　康存真
                                    法官  鄭雅文
                                    法官  曾宏揚
上列正本證明與原本無異。
本件不得抗告。
中　　華　　民　　國　　94　　年　　5 　　月　　17　　日
                        　  書記官　李彩娥
